臺灣苗栗地方法院民事裁定
111年度消債更字第10號
聲  請  人  
即債務人    劉惠琴  
代理人(法   
扶律師)     盧元琪律師
債  權  人  中國信託商業銀行股份有限公司

法定代理人  利明献  


債  權  人  第一商業銀行股份有限公司

法定代理人  邱月琴  
代  理  人  鄭俊煒  
債  權  人  玉山商業銀行股份有限公司

法定代理人  黃男州  
代  理 人   喬湘泰  
債  權  人  元大商業銀行股份有限公司


法定代理人  翁健    
代  理  人  黃勝豐  
債  權  人  凱基商業銀行股份有限公司


法定代理人  魏寶生  


債  權  人  富邦資產管理股份有限公司


法定代理人  洪主民  



債  權  人  裕融企業股份有限公司

法定代理人  嚴陳莉蓮


債  權  人  勞動部勞工保險局

上列聲請人因消費者債務清理事件聲請更生，本院裁定如下：
    主  文
聲請人即債務人甲○○自民國111年6月21日上午10時起開始更生程
序。
命司法事務官進行本件更生程序。
    理  由
一、按債務人不能清償債務或有不能清償之虞者，得依本條例所
    定更生程序，清理其債務；債務人無擔保或無優先權之本金
    及利息債務總額未逾新臺幣（下同）1,200萬元者，於法院
    裁定開始清算程序或宣告破產前，得向法院聲請更生；債務
    人對於金融機構負債務者，在聲請更生或清算前，應向最大
    債權金融機構請求協商債務清償方案，或向其住、居所地之
    法院或鄉、鎮、市、區調解委員會聲請債務清理之調解，消
    費者債務清理條例（下稱消債條例）第3條、第42條第1 項
    、第151條第1項分別定有明文。所謂債務人不能清償債務或
    有不能清償之虞，以消債條例之制定目的在於謀求消費者經
    濟生活之更生觀之，應係指消費者之負債大於現有資產，於
    合理之相當期間內，在維持其個人及受扶養權利人基本生活
    支出前提下，依原定之清償條件，不能清償債務完畢或有不
    能清償債務完畢之可能而言。而其合理相當之期間之認定，
    依消債條例第53條第2項第3款有關更生方案最終清償期原則
    為6年之規定觀之，原則上應以6年為衡量之標準。又法院開
    始更生程序之裁定，應載明其年、月、日、時，並即時發生
    效力；法院裁定開始更生或清算程序後，得命司法事務官進
    行更生或清算程序，消債條例第45條第1項、第16條第1項亦
    有明文。
二、聲請意旨略以：聲請人積欠債務總金額為208萬4,133元，因
    有不能清償債務之虞之情事，曾向本院聲請債務清理之調解
    ，惟調解不成立，復未經法院裁定開始清算程序或宣告破產
    ，爰依法聲請更生等語。
三、經查：
（一）聲請人於民國111年1月21日向本院聲請債務清理之調解，
      於同年3月15日調解不成立，業據其提出調解不成立證明
      書為證，並經本院調取111年度苗司消債調字第6號卷宗（
      下稱調解卷）核閱無誤。又本院向各債權人函詢聲請人目
      前積欠之債務金額，其無擔保或無優先權之本金及利息債
      務總額並未逾1,200萬元（詳如附表所示），是聲請人向
      本院聲請更生，尚無不合。　　
（二）聲請人主張其自110年12月起任職於兆基管理顧問股份有
      限公司擔任業務，每月薪資約2萬6,000元等情，業據其提
      出員工聘僱契約書、薪資明細表、帳戶資料、勞工保險被
      保險人投保資料表為證。另查，聲請人108年、109年均無
      所得資料，有聲請人提出之108、109年度綜合所得稅各類
      所得資料清單為憑。另苗栗縣頭份鎮公所（下稱頭份鎮公
      所）函覆聲請人與其未成年子女宋OO自108年起至110年符
      合低收入戶，自111年起不符低收入戶及中低收入戶，聲
      請人及宋OO自111年1月起，各領有國保遺屬年金每月分別
      為2,358、2,357元等情，有該所函文在卷可憑。本院審酌
      前述聲請人可得之薪資及年金，及聲請人於調解前曾陳明
      還款計畫，評估每月收入約為2萬9,000元，爰以聲請人每
      月收入2萬9,000元，作為核算聲請人現在償債能力之基礎
      。
（三）按債務人必要生活費用，以最近一年衛生福利部或直轄市
      政府所公告當地區每人每月最低生活費一點二倍定之。受
      扶養者之必要生活費用，準用第1項規定計算基準數額，
      並依債務人依法應負擔扶養義務之比例認定之。前二項情
      形，債務人釋明更生期間無須負擔必要生活費用一部或全
      部者，於該範圍內，不受最低數額限制；債務人證明確有
      必要支出者，不受最高數額及應負擔比例之限制，消債條
      例第64條之2定有明文。聲請人固主張需扶養未成年子女
      宋OO，每月支出3,000元扶養費乙節，然未成年子女宋O恩
      已年滿18歲，且其110年尚有薪資所得24萬2,202元，且11
      1年1月起領有國保遺屬年金每月2,357元，有稅務電子閘
      門財產所得調件明細表及頭份市公所函文在卷可憑，可認
      其已有謀生能力，難認聲請人每月有支出3,000元扶養費
      之必要。又衛生福利部公告111年臺灣省每人每月最低生
      活費1萬4,230元之1.2倍即為1萬7,076元。聲請人主張其
      每月必要生活費為2萬2,000元，固據其提出財產及收入說
      明書、房屋租賃契約書為據。然依其財產及收入說明書所
      載，其與二名子女共同居住，是聲請人個人每月所需之房
      租支出應以5,000元計算，聲請人以1萬元列計，顯然較高
      ，爰仍以上述1萬7,076元之標準計算聲請人每月必要生活
      費用。
（四）聲請人每月收入2萬9,000元，扣除每月必要生活費用1萬7
      ,076元後，僅餘1萬1,924元(計算式：29,000－17,076＝11,
      924)，相較於本件債務總額僅計算本息即達687萬餘元，
      有極大之差距，顯然無法在6年內清償完畢。再觀聲請人
      名下無不動產，有稅務電子閘門所得調件明細表可憑。是
      以其有限之財產，及其現年52歲，有戶籍謄本可稽，有限
      之工作年資及收入，難認足供清償上開高額債務。
四、綜上所述，依聲請人年齡、收入及財產狀況，扣除必要支出
    後，應有不能清償債務情事，而有藉助更生制度調整其與債
    權人間之權利義務關係，重建其經濟生活之必要。此外，復
    查無聲請人有消債條例第6條第3項、第8條或第46條各款所
    定應駁回更生聲請之事由存在，是本件聲請人聲請更生，核
    無不合，應予准許。爰裁定聲請人開始更生程序，並命司法
    事務官進行本件更生程序。
五、依消債條例第11條第1項、第45條第1項、第16條第1項，裁
    定如主文。
中    華    民    國   111    年    6     月    21    日
                  民事第二庭  法　官　曾明玉
以上正本係照原本作成。
本裁定不得抗告。
中    華    民    國   111    年    6     月    21    日
                               書記官　林美黛　
　
附表：
編號 債   權   人   名   稱 債   權   數   額 【單位：新臺幣（元）】  備      註   本金、利息 違約金、費用  1 元大商業銀行股份有限公司 39萬8,733 2萬1,300 卷203頁 2 第一商業銀行股份有限公司 34萬6,781 12萬3,450 卷215頁 3 凱基商業銀行股份有限公司  85萬5,686 1萬6,324 卷229頁  4 富邦資產管理股份有限公司  44萬3,788  卷243頁  5 中國信託商業銀行股份有限公司 98萬1,093 6,419 卷253頁  6 玉山商業銀行股份有限公司 62萬6,223 4萬0,650 卷269頁  7 裕融企業股份有限公司 314萬8,909  卷275頁  8 勞動部勞工保險局 7萬1,335  調解卷127頁  合計（新臺幣） 687萬2,548 20萬8,143